【裁判字號】    97,簡上,254
【裁判日期】    971022
【裁判案由】    侵權行為損害賠償
【裁判全文】
臺灣臺北地方法院民事判決             97年度簡上字第254號
上  訴  人  乙○○
被  上訴人  甲○○
上當事人間請求侵權行為損害賠償事件，上訴人對於中華民國97
年3 月11日本院新店簡易庭97年度店簡字第56號第一審簡易判決
提起上訴，本院於97年10月8 日言詞辯論終結，判決如下：
    主  文
上訴駁回。
第二審訴訟費用由上訴人負擔。
    事  實  及  理  由
壹、程序方面：
一、按簡易訴訟程序之第二審為訴之變更，非經他造同意，不得
    為之，但擴張或減縮應受判決事項之聲明，不在此限，民事
    訴訟法第436 條之一第3 項、第446 條第1 項、第255 條第
    1 項第3 款定有明文。本件上訴人於原審依侵權行為法律關
    係，訴請被上訴人給付損害賠償，及「自民國94年11月15日
    起至清償日止，按年息百分之5 計算之利息」，嗣於97年10
    月8 日本院言詞辯論期日，就上開利息部分變更聲明為請求
    被上訴人給付「自96年11月29日起至清償日止，按年息百分
    之5 計算之利息」，核其情形係屬減縮應受判決事項之聲明
    ，於法自無不合，合先敘明。
貳、實體方面：
一、上訴人起訴主張：被上訴人於民國94年11月14日上午，在臺
    北縣新店市○○路289號財團法人慈濟綜合醫院臺北分院（
    下簡稱慈濟醫院）加護病房，揮拳毆打上訴人，上訴人因出
    手抵擋，致受有左手第四指遠端指骨骨折等傷害。被上訴人
    所涉傷害犯行，經臺灣臺北地方法院檢察署（下稱臺北地檢
    署）檢察官提起公訴，本院刑事庭判決有期徒刑3 月，得易
    科罰金，嗣被上訴人不服向臺灣高等法院刑事庭提起上訴後
    ，經判決上訴駁回確定在案。被上訴人對於上訴人所受損害
    ，自應負擔侵權行為損害賠償責任。本件上訴人因被上訴人
    侵權行為受有非財產上損害新台幣（下同）200,000 元等情
    。爰本於民法第184 條第1 項前段、第195 條第1 項前段侵
    權行為損害賠償法律關係，訴請被上訴人給付200,000 元，
    及自96年11月29日起至清償日止，按年息百分之五計算之利
    息等情。經原審判決被上訴人應給付上訴人20,000元及其遲
    延利息，並將上訴人其餘之訴駁回。茲因上訴人不服原判決
    ，提起本件上訴。認原審衡酌非財產上損害賠償之金額過低
    等語，餘均援用原審主張及陳述。聲明：（一）原判決不利
    於上訴人部分廢棄。（二）廢棄部分，被上訴人應給付上訴
    人18,000元及自96年11月29日起至清償日止，按年息百分之
    五計算之利息。
二、被上訴人則以：上訴人主張非財產上損害金額過高等語，資
    為抗辯，並於原審聲明駁回上訴人之訴。嗣因上訴人就其敗
    訴部分，提起本件上訴。均援用原審之主張及陳述。聲明︰
    上訴駁回。
三、經查，被上訴人於94年11月14日上午，在慈濟醫院加護病房
    ，揮拳毆打上訴人，上訴人因出手抵擋，致受有左手第四指
    遠端指骨骨折等傷害等情，為被上訴人所不爭執，並有慈濟
    醫院診斷證明書在卷可按，堪信上情為真。次查，被上訴人
    所涉傷害犯行，經臺北地檢署檢察官提起公訴，本院刑事庭
    判決有期徒刑3 月，得易科罰金，嗣被上訴人不服向臺灣高
    等法院刑事庭提起上訴後，經判決上訴駁回確定在案，為兩
    造所不爭執，並有前開起訴書、判決書在卷可考，復經本院
    依職權調取上開刑事卷全卷核閱無誤，益徵上訴人此部分主
    張為真實。再查，上訴人確因被告上開行為而受有前開傷害
    ，已如前述，是被上訴人傷害行為與上訴人所受傷害間，具
    有相當因果關係，堪予認定。則被上訴人對於上訴人所受損
    害，自應負擔侵權行為損害賠償責任。
四、按因故意或過失，不法侵害他人之權利者，負損害賠償責任
    ；不法侵害他人之身體、健康、名譽、自由、信用、隱私、
    貞操，或不法侵害其他人格法益而情節重大者，被害人雖非
    財產上之損害，亦得請求賠償相當之金額。民法第184 條第
    1 項前段、第195 條第1 項，分別著有明文。本件上訴人所
    受傷害，既出於被上訴人行為所致，揆諸前揭規定，被上訴
    人對於上訴人所受損害，自應負擔損害賠償責任。復查，本
    件上訴人請求非財產上損害，金額以多少為適當？本件上訴
    人主張因被上訴人毆打行為，致身心受創甚鉅，爰請求非財
    產上損害200,000 元等情。本院審酌上訴人因被上訴人傷害
    受有左手第四指遠端指骨骨折等傷害，且被上訴人迄未與上
    訴人達成和解，賠償上訴人所受身體上及精神上之損害，堪
    認上訴人精神上確受有痛苦。此外，參酌上訴人學歷為國立
    成功大學碩士班，從事銀行專員職位，96年度無所得，93至
    95 年度合計所得各445,388元、399,677 元、261,117 元，
    名下財產有95年份國瑞牌汽車一部；而被上訴人教育程度為
    世界新專三年制編採科畢業，69年起進入青年報擔任採訪記
    者職位，月薪約45,000元，已婚，育有三名子女，另需扶養
    父親，93至96年度合計所得各619,082 元、642,461 元、65
    2,369 元、625, 700元，名下沒有財產，此經兩造分別陳明
    ，並有稅務電子閘門財產所得調件明細表等件在卷可查。末
    者，參酌兩造間為叔姪關係、上訴人僅因於上開時地與被上
    訴人肢體擦撞等細故，旋即與被上訴人拉扯、扭打（被上訴
    人未成傷，其傷害上訴人部分經判決有期徒刑3 月，得易科
    罰金確定在案，已述之如前）等情，有本院刑事庭96年度易
    字第368 號、臺灣高等法院刑事庭96年度上易字第1301號判
    決書確認在案，及上訴人於上開96年度易字第368 號案件中
    自承：係平日嫌隙所發生之爭執等語，有上開刑事案件判決
    書在卷可查。均徵本件傷害事件應屬長久以來家族糾紛所衍
    生，允宜再以溝通協調方式處理，較為妥適；暨上訴人所受
    傷害非甚嚴重等一切情形，認為被告賠償原告20,000元之非
    財產上損害，應屬適當。至原告逾此部分之主張，為無理由
    。原審判決被上訴人應給付上訴人20,000元，及自96年11月
    29日起至清償日止，按年息百分之五計算之利息，並無不合
    。上訴意旨指摘原判決不當，求予廢棄改判，為無理由，應
    予駁回。
五、據上論結，本件上訴為無理由，依民事訴訟法第436條之1第
    3項、第449條第1項、第78條，判決如主文。
中    華    民    國    97    年    10    月    22    日
                        臺灣臺北地方法院民事第二庭
                            審判長法      官  朱漢寶
                                  法      官  陳秀貞
                                  法      官  黃呈熹
以上正本係照原本作成。
本判決不得上訴
中    華    民    國    97    年    10    月    22    日
                                  法院書記官  傅美蓮


司法院資訊處製作；財團法人民間司法改革基金會備份。
